【裁判字號】    89,附民,724
【裁判日期】    900309
【裁判案由】    傷害等
【裁判全文】
臺灣高雄地方法院刑事附帶民事判決                八十九年度附民字第七二四號
    原      告  丁○○
    被      告  甲○○
                乙○○
右列被告因傷害等案件（本院八十九年度易字第四八三七號），經原告提起附帶民事
訴訟，請求損害賠償，本院判決如左：
    主  文
被告應連帶給付原告新台幣陸萬元，及自民國八十九年十二月十六日起至清償日止，
按週年利率百分之五計算之利息。
原告其餘之訴駁回。
本判決第一項於原告以新台幣貳萬元為被告供擔保後，得假執行。
原告其餘假執行之聲請駁回。
    事  實
甲、原告方面：
  一、聲明：
  （一）被告應連帶給付原告新台幣（下同）十萬元，及自起訴狀繕本送達被告翌日
        起至清償日止，按週年利率百分之五計算之利息。
  （二）原告願供擔保請准宣告假執行。
  二、陳述：
  （一）緣原告丁○○因向被告甲○○簽賭六合彩，因而積欠賭債達六百餘萬元，嗣
        後無力償還，甲○○為催討賭債，乃教唆被告乙○○夥同二名姓名不詳之成
        年男子，於民國八十九年三月十七日晚上八時三十分許，前往原告位於高雄
        市○○區○○路十六巷十六號二樓住處，基於傷害之故意，以毆打原告之方
        式，達到催討賭債之目的，致使原告因而受有左顳部頭皮腫瘀約四乘三公分
        、右前臂皮下瘀血約五乘六公分之輕傷害及精神上之痛苦。
  （二）按「不法侵害他人之身體、健康、名譽、自由、信用、隱私、貞操，或不法
        侵害其他人格法益而情節重大者，被害人雖非財產上之損害，亦得請求賠償
        相當之金額」，「數人共同不法侵害他人之權利者，連帶負損害賠償責任﹔
        不能知其中孰為加害人者，亦同。」「造意人及幫助人，視為共同行為人。
        」民法第一百九十五條第一項，第一百八十五條第一項、第二項分別定有明
        文。爰依上開法律規定，請求判決如聲明。
  三、證據：提出診斷證明書二紙為證。
乙、被告甲○○方面：
  一、聲明：求為判決駁回原告之訴。
  二、陳述：否認教唆傷害之犯行。
丙、被告乙○○方面：
  一、聲明：求為判決駁回原告之訴。
  二、陳述：對原告陳述之事實不爭執。
    理  由
一、本件原告起訴主張：原告因向被告甲○○簽賭六合彩，因而積欠賭債達新台幣（
    下同）六百餘萬元，嗣後無力償還，被告甲○○為催討賭債，乃教唆被告乙○○
    夥同二名姓名不詳之成年男子，毆打原告，致原告受有左顳部頭皮腫瘀約四乘三
    公分、右前臂皮下瘀血約五乘六公分之輕傷害，爰依法訴請被告應負連帶賠償責
    任。被告甲○○則以其並未教唆被告乙○○傷害原告等語置辯。
二、按附帶民事訴訟之判決，應以刑事訴訟判決所認定之事實為據，刑事訴訟法第五
    百條前段定有明文。本件原告起訴主張被告甲○○教唆、被告乙○○傷害原告之
    事實，業據本院八十九年度易字第四八三七號刑事判決判處被告二人有罪在案，
    並有原告所提出之診斷證明書為證，是原告之主張應堪信為真實。
三、按因故意或過失，不法侵害他人權利者，負損害賠償責任；不法侵害他人之身體
    、健康、名譽、自由、信用、隱私、貞操，或不法侵害其他人格法益而情節重大
    者，被害人雖非財產上之損害，亦得請求賠償相當之金額；數人共同不法侵害他
    人之權利者，連帶負損害賠償責任﹔不能知其中孰為加害人者，亦同。造意人及
    幫助人，視為共同行為人。民法第一百八十四條第一項、一百九十五條第一項，
    第一百八十五條第一項、第二項分別定有明文。本件原告受有身體傷害且精神痛
    苦，係因被告甲○○教唆被告乙○○傷害所致，已如前述，依上開法律規定，被
    告二人自應對原告負連帶賠償責任。經查，原告因被告等以傷害方式催討賭債之
    行為，受有左顳部頭皮腫瘀約四乘三公分、右前臂皮下瘀血約五乘六公分之輕傷
    害，需數日始可復原，此有診斷證明書在卷足憑，且其母丙○○○亦因此案而共
    同受有輕傷害（輕傷害部分未據告訴）及精神上之恐懼、痛苦，據此，原告精神
    上自受有相當之痛苦應堪認定，本院審酌上開情狀，並考量兩造身分、地位、經
    濟狀況，認原告請求之精神慰撫金以六萬元為適當。
四、綜上所述，原告基於侵權行為之法律關係，請求被告應連帶給付精神慰撫金六萬
    元，及自起訴狀繕本送達被告之翌日（即八十九年十二月十六日）起至清償日止
    ，按年息百分之五計算之利息，為有理由，應予准許，逾此部分之請求，則無理
    由，應予駁回。
五、本件原告就其勝訴部分陳明願供擔保請求宣告假執行，經核其勝訴部分，於法並
    無不合，爰酌定相當之擔保金額准許之。至原告敗訴部分既經駁回，其餘假執行
    之聲請，失所附麗，應併與駁回。
據上論斷，原告之訴為一部有理由，一部無理由，應依刑事訴訟法第五百零二條、第
四百九十一條第十款、民事訴訟法第三百九十條第二項，判決如主文。
中      華      民      國      九十      年      三      月    九      日
                                臺灣高雄地方法院刑事第二庭
                                      法  官  施  柏  宏
右正本證明與原本無異。
如不服本判決，應於判決送達後十日內，向本院提出上訴狀。
                                      書記官  邱  秋  珍
中      華      民      國      九十      年      三      月   十二     日


司法院資訊處製作；財團法人民間司法改革基金會備份。
